臺灣臺北地方法院民事判決　　　　　　　 96年度仲訴字第1號
　　原　　　告　國雍營造工程股份有限公司
　　法定代理人　甲○○
　　訴訟代理人　程才芳律師
　　被　　　告　元泉營造有限公司
　　法定代理人　乙○○
　　訴訟代理人　林復宏律師
　　複 代 理人　林紹源律師
上列當事人間撤銷仲裁判斷事件，本院於中華民國96年7月4日言
詞辯論終結，判決如下：
    主  文
原告之訴駁回。
訴訟費用由原告負擔。
    事實及理由
一、原告起訴主張：伊承攬原告發包之「北二高改善修正計畫─
    新店市中安大橋新建工程─鋼鈑樁及Ｈ型鋼檔土工程」工程
    （下稱系爭工程），工程項目可分為擋土工程、支撐工程及
    土方開挖等三項工程，伊須先沿著待開挖坑四周打入緊密排
    列的鋼鈑樁等材料，與泥土直接接觸以避免開挖時泥土崩塌
    （即擋土工程），之後邊往下挖土（即土方開挖工程）邊於
    每2至4米距離施作一水平型鋼支撐（即支撐工程），隨後再
    挖至約定之深度為止，伊既一次承攬三項工程，且各項工程
    環環相扣，為使承包商考量租期，儘早計算利益而加快工程
    進度，特別在擋土工程詳細價目表及支撐工程詳細價目表之
    補充說明第6 點約定「鋼鈑樁及擋土安全支撐租金以整墩完
    成後，經甲方（按指原告）確認完成後當日起算至甲方通知
    拆除日止」，足見鋼鈑樁擋土及安全支撐之租金計算，自係
    以「鋼鈑樁擋土工程」及「安全支撐工程」兩項工程均整墩
    完成為租期起算。是本件被告請求伊給付鋼鈑樁及Ｈ型鋼之
    租金，向中華民國仲裁協會提起仲裁之訴，惟中華民國仲裁
    協會94 年度仲聲孝字第135號仲裁判斷（下稱系爭仲裁判斷
    ），僅認定整墩完成定義，即作出伊應給付被告新台幣（下
    同）2,889,180 元租金，卻未敘明計算租金之依據，亦未敘
    明上開補充說明第6條約定之期間，自有仲裁法第38條第2款
    規定之應附理由而未附情形，伊依仲裁法第40條第1項第1款
    規定，撤銷系爭仲裁判斷等情。並聲明：中華民國仲裁協會
    94年仲聲孝字第135號仲裁判斷應予撤銷。
二、被告則以：兩造在系爭仲裁判斷之訴，原告主張工程詳細價
    目表第6 點關於「整墩完成」約定，係指鋼板樁擋土工項「
    及」安全支撐工項完成，伊則以主張業界只要Ｈ型鋼或鋼板
    樁打設完畢即開始起算租金。而系爭仲裁判斷則以工程詳細
    價目表中區分「鋼板樁及Ｈ型鋼擋土工程」及「安全支撐工
    程」等文字，認兩者為分開之工項，故整墩完成定義亦應區
    分為「擋土Ｈ型鋼版樁整墩打設完成」及「安全支撐Ｈ型鋼
    版樁整墩打設完成」，既詳已說明仲裁判斷之理由，自無原
    告所稱不附理由情節等語，資為抗辯，並聲明：原告之訴駁
    回。
三、查原告主張被告前依據兩造簽約之系爭工程合約，請求其給
    付鋼鈑樁及Ｈ型鋼之2,889,180元租金及自95 年5月9日起至
    清償日止，按年息5%計算利息，經中華民國仲裁協會於95年
    12月21日以94 年度仲聲字第135號仲裁判斷書為被告勝訴之
    判斷，原告於96年1月2日收受系爭仲裁判斷書後，於同年月
    30日提起本件撤銷仲裁判斷之訴等情，為被告所不爭，復經
    本院依職權調閱系爭仲裁判斷之訴案卷，查核屬實，堪信為
    真實。
四、按仲裁判斷書應附理由而未附者，當事人得提起撤銷仲裁判
    斷之訴，仲裁法第40條第1項第1款、第38條第2 款前段固定
    有明文。次按撤銷仲裁判斷之訴，並非就原仲裁程序再為審
    判，法院應僅就原仲裁判斷是否具有仲裁法第40條第1 項所
    列各款情事，加以審查，至於原仲裁判斷所持之法律見解及
    對於實體內容之判斷是否妥適，則為仲裁人之權限，尚非法
    院所得過問。又仲裁法第38條第2 款所謂仲裁判斷書，應附
    理由而未附者，係指仲裁判斷書對於當事人聲請仲裁標的之
    判斷，完全不附理由而言，倘已附理由，縱未盡完備或不妥
    當甚或所附理由有前後矛盾之情形，亦與前揭法條規定應附
    理由而未附者有異，尚不能據以提起撤銷該仲裁判斷之訴（
    最高法院85年度台上字第2441號、95年度台上字第1078號判
    決意旨參照）。經查：
  1.查系爭仲裁判斷書在第(三)仲裁判斷得心證之理由欄略以：原
    告對於因展延工期，應給付擋土H350型鋼版樁租金，以及每
    片單價30元及使用片數等情，並不爭執，堪信被告主張為實
    在。復依兩造於94年4月14日簽訂之合約己項第17條第2項約
    定，合約之附件工程詳細價目表，應視為合約一部分，則依
    工程詳細價目表已區分系爭工程為「鋼版樁及Ｈ型鋼擋土工
    程」暨「安全支撐工程」等兩項分開工項，故關於「整墩完
    成」定義，自應同樣區分上開兩項工程而論，原告所辯應解
    釋為「鋼版樁及Ｈ型鋼擋土工程」及「安全支撐工程」皆完
    成云云，自非可採。並依上開所認定之整墩完成解釋，依被
    告主張之租期、片數及單價計算，認被告請求原告給付2,89
    9,180 元及法定遲延利息，為有理由等語。足見系爭仲裁判
    斷書關於「整墩完成」之爭點，業已說明所認定解釋，以及
    不採原告主張之理由，並無不附理由，經核與仲裁法第38條
    第2款前段規定仲裁判斷書應附理由而未附之情形有間。
  2.承上開說明，仲裁庭已就兩造(一)租金計算，(二)整墩完成之兩
    個爭議，於理由欄詳細論述其實體判斷及法律見解，並無原
    告主張之仲裁法第38條第2 款「應附理由而未附」之情事。
    至於仲裁庭之實體判斷及法律見解，核係仲裁庭之職權，非
    本院所得審查之範疇。
五、綜上所述，原告以系爭仲裁判斷有仲裁法第38條第2 款所規
    定事由，依同法第40條第1項第1款規定，請求撤銷系爭仲裁
    判斷，為無理由，應予駁回。
六、又本件事證已臻明確，兩造其餘攻擊防禦方法，及未經援用
    之證據，經本院斟酌後，認均不足以影響本判決之結果，自
    無逐一詳予論駁之必要，併此敘明。
七、訴訟費用負擔之依據：民事訴訟法第78條。
中　　華　　民　　國　　96　　年　　7 　　月　　18　　日
                        民事第一庭法官  傅中樂
以上正本係照原本作成。
如對本判決上訴，須於判決送達後20日內向本院提出上訴狀。
中　　華　　民　　國　　96　　年　　7 　　月　　18　　日
                                書記官  吳彩華
